【裁判字號】    99,簡上,150
【裁判日期】    990623
【裁判案由】    竊盜
【裁判全文】
臺灣臺南地方法院刑事判決             99年度簡上字第150號
上  訴  人  甲○○
即  被  告
選任辯護人  郁旭華律師
上列上訴人即被告因竊盜案件，不服中華民國九十九年三月三十
日本院九十九年度簡字第四四二號第一審判決（聲請簡易判決處
刑案號：九十九年度偵字第一五一九號），提起上訴，本院管轄
之第二審合議庭認應適用通常程序審理，自為第一審判決如下：
    主  文
原判決撤銷。
甲○○無罪。
    理  由
一、聲請簡易判決處刑意旨略以：被告甲○○於民國九十九年一
    月八日晚上十一、十二時許（聲請簡易判決處刑書誤載為九
    十九年一月五日晚上十、十一時許），在加興營造工程股份
    有限公司（下稱：加興營造公司）所承攬、位於臺南縣仁德
    鄉○○路○段道路工程工地附近某處，以徒手竊取加興營造
    公司所有之ㄇ字型鐵條三十六支（每支重約一點五公斤、價
    值約新臺幣一千零八十元），並裝入其所攜帶之飼料袋，欲
    以腳踏車載運至他處變賣。嗣於翌日凌晨零時二十五分許，
    行經臺南縣仁德鄉○○村○○路○○段，為執行巡邏勤務之
    員警發覺有異，經上前盤查，當場查獲被告所竊取之上開ㄇ
    字型鐵條三十六支，始查悉上情。因認被告涉犯刑法第三百
    二十條第一項之竊盜罪罪嫌等語。
二、按犯罪事實，應依證據認定之，無證據不得認定犯罪事實，
    刑事訴訟法第一百五十四條第二項定有明文。如未能發現相
    當證據，或證據不足以證明，自不能以推測或擬制方法以為
    裁判基礎。刑事訴訟法第一百六十一條第一項規定：檢察官
    就被告犯罪事實，應負舉證責任，並指出證明之方法。因此
    檢察官對於起訴犯罪事實，應負提出證據及說服之實質舉證
    責任。其所提證據之證明力必須達於使法院確信起訴之犯罪
    事實為真實程度，倘其所提出之證據，不足為被告有罪之積
    極證明，或其闡明之證明方法，無從說服法官以形成被告有
    罪之心證，而有合理懷疑存在者，基於無罪推定原則，即應
    為被告無罪之判決（最高法院九十九年度台上字第三四二八
    號判決意旨參照）；次按刑事訴訟上證明之資料，無論其為
    直接證據或間接證據，均須達於通常一般之人均不致於有所
    懷疑，而得確信其為真實之程度，始得據為有罪之認定，若
    其關於被告是否犯罪之證明未能達此程度，而有合理性懷疑
    之存在，致使無從形成有罪之確信，根據「罪證有疑，利於
    被告」之證據法則，即不得遽為不利被告之認定；其以情況
    證據（即間接證據）斷罪時，尤須基於該證據在直接關係上
    所可證明之他項情況事實，本乎推理作用足以確證被告有罪
    ，方為合法，不得徒憑主觀上之推想，將一般經驗上有利被
    告之其他合理情況逕予排除。縱被告否認犯罪所持之辯解不
    能成立，仍非有積極證據足以證明其犯行，亦不能因此遽為
    有罪之認定。（最高法院九十九年度台上字第二五二三、三
    二四四號判決意旨參照）。
三、公訴人認被告涉犯本案竊盜罪嫌，係以證人即加興營造公司
    工地主任戊○○於警詢之證述、證人即加興營造公司勤務中
    心主任丙○○於偵查之證述、證人即查獲員警乙○○於偵查
    之證述、臺南縣警察局歸仁分局扣押物品目錄表、贓物認領
    保管單、查獲現場照片、失竊物品照片、加興營造公司放置
    ㄇ字型鐵條地點照片、被告於警詢、偵查之供述等為其主要
    論斷。訊據被告雖坦承因持有加興營造公司失竊之ㄇ字型鐵
    條三十六支，並為警查獲之事實，惟堅詞否認有何竊盜犯行
    ，供稱：伊在一月五日左右，從高雄工地返家時，就在台八
    十六線下的文賢路交叉處，看到一包破爛的塑膠袋裝著鐵條
    ，當時伊想說可能是有人遺失在那邊，嗣於同月八日下午四
    時三十分許，伊從高雄工地騎機車回來，本來想當下就用機
    車載回去，但是因為袋子破破爛爛，伊心想這袋鐵條應該是
    沒有人要的，就先回家，後來才在凌晨騎腳踏車去載鐵條等
    語。
四、經查：
（一）按刑事訴訟法第一百五十九條之五明定：「被告以外之人
      於審判外之陳述，雖不符前四條之規定，而經當事人於審
      判程序同意作為證據，法院審酌該言詞陳述或書面陳述作
      成時之情況，認為適當者，亦得為證據。」、「當事人、
      代理人或辯護人於法院調查證據時，知有第一百五十九條
      第一項不得為證據之情形，而未於言詞辯論終結前聲明異
      議者，視為有前項之同意。」，其立法理由在於傳聞證據
      未經當事人之反對詰問予以核實，乃排斥其證據能力。惟
      當事人如放棄對原供述人之反對詰問權，於審判程序表示
      同意該等傳聞證據可作為證據，此時，法院除認該傳聞證
      據欠缺適當性外，自可承認其證據能力。又當事人、代理
      人或辯護人於調查證據時，知有刑事訴訟法第一百五十九
      條第一項不得為證據之情形，卻表示「對於證據調查無異
      議」、「沒有意見」等意思，而未於言詞辯論終結前聲明
      異議者，應視為已有將該等傳聞證據採為證據之同意（最
      高法院九十四年度台上字第二九七六號判決意旨參照）。
      查被告對於證人戊○○於警詢之審判外陳述，在本院準備
      程序中，就該證據能力一節，表示「無意見」之意思（見
      本院卷第十七頁），且未於言詞辯論終結前聲明異議，揆
      諸前揭說明，應視為被告已有將該等傳聞證據採為證據之
      同意，另本院審酌上開證人戊○○於警詢之陳述，係就被
      告涉犯竊盜事實所為之陳述，本院復查無違法或不實之處
      ，是該等傳聞證據並無欠缺適當性之情形，自可承認其證
      據能力。
（二）上揭扣案ㄇ字型鐵條三十六支（每支重約一點五公斤、價
      值約新臺幣一千零八十元）為加興營造公司所有，且於九
      十九年一月九日發現失竊一節，業據證人即工地主任戊○○於警詢中證述：「（問：警方查獲ㄇ型鋼筋三十六支是
      否為你所有？）是我公司所有，該ㄇ型鋼筋三十六支，每
      支約一點五公斤，共五十四公斤」等語（見警卷第十一頁
      ）；證人即工地勤務中心主任丙○○於偵查中證稱：「（
      問：加興營造公司在仁德文華路有無道路工程？）有；（
      問：這段期間工地有無被偷？）有，很多。都是鋼筋跟鋼
      板；（問：這些ㄇ字型鐵條是加興營造公司？）是。是我
      們做橋樑工程的護欄專用的，是加興營造公司依設計圖去
      專門訂做的，外面沒有相同尺寸；（問：你們領回這批ㄇ
      字型鐵條之後，有無核對原本的ㄇ字型鐵條？）有，規格
      是一樣的。所以我們確定是我們失竊的」等語（見偵查卷
      第十至十一頁），並有臺南縣警察局歸仁分局扣押物品目
      錄表、贓物認領保管單各一紙、查獲現場、失竊物照片及
      加興營造公司放置ㄇ字型鐵條地點照片共七紙在卷可稽。
      則依證人戊○○及丙○○上開證述，扣案之ㄇ字型鐵條三
      十六支，確係加興營造公司所有遭竊之物，應堪認定。
（三）扣案之ㄇ字型鐵條三十六支，係執行巡邏勤務之員警，於
      九十九年一月九日零時二十五分，在臺南縣仁德鄉○○村
      ○○路虎山段，當場查獲被告以腳踏車後載一事，此固為
      被告所肯認，然者，證人戊○○、丙○○並未目擊被告偷
      竊ㄇ字型鐵條三十六支等情，此據證人戊○○於警詢證述
      ：「因為我工地的鋼筋之前遭竊，警方現抓到竊嫌通知我
      前來指認並製作調查筆錄」等語（見警卷第十頁）；證人
      丙○○於本院審理證稱：「（問：照片上的鐵條是否為加
      興營造公司所有？）是；（問：如何可以確定？）因為當
      天警察有把鐵條拿到工地和工地現場的鐵條作比對，這批
      ㄇ字型鐵條跟我們工地的ㄇ字型鐵條尺寸是一模一樣的；
      （問：比對當時你是否在場？）我不在場；（問：你如何
      知道比對是一模一樣？）警察拿過來我們工地比對後，沒
      有拿走，所以我一早去上班的時候，還有看到那批被查獲
      的ㄇ字型鐵條」等語（見本院卷第三一頁背面、三二頁）
      。是依證人戊○○、丙○○上開證詞，僅可證明扣案之ㄇ
      字型鐵條三十六支為加興營造公司遭竊之事實，尚無得以
      證明係被告下手行竊甚明。
（四）證人即查獲員警乙○○於偵查、本院審理時一致證稱：「
      （問：查獲經過？）當天執行擴大臨檢，一月九日凌晨零
      點二十五分有發現嫌疑人在文華路騎腳踏車後載兩個白色
      飼料袋，我們下車盤查，發現這些ㄇ字型鐵條都是完好的
      ，我有問嫌疑人這些東西來源，他說他上班工地主任給他
      的；（問：回到派出所被告如何辯解？）他還是說人家給
      的，他不願意帶警方去查，是後來移到偵查隊他才願意帶
      警方去找，他帶我們去高雄縣湖內鄉○○路45號前查，湖
      中路現場並無發現ㄇ字型鐵條或其他種類鐵條；（問：後
      來如何找到被害人？）我有訪查附近工地，附近只有一個
      工地，且該工地被害人之前有到派出所報鐵條失竊，隔天
      我有去他工地照同類型鐵條及失竊現場地點」、「（問：
      99 年1月9日凌晨當時你們在巡邏時，為何會覺得被告形
      跡可疑而要攔查？）因為當天深夜被告牽一部腳踏車，腳
      踏車後座用手扶著2個飼料袋，我們過去看到飼料袋裡面
      鼓鼓的有裝東西，所以就對被告攔查；（問：你們的判斷
      標準為何，才會對被告作攔查？）因為那條路平常很少人
      在走，如果這個人有騎腳踏車就用牽的，而且深夜在這個
      地方騎腳踏車的人也不多，而且該處在道路施工，一般騎
      腳踏車運動的人不會走那條路」等語在卷（見偵查卷第九
      至十頁、本院卷第二八頁背面），是依證人乙○○上開所
      證，其亦未目擊被告竊取扣案之ㄇ字型鐵條，應無疑義。
（五）原審依職權函請台南縣警察局歸仁分局繪製本案有關之「
      本件查獲地點」、「失竊工地」、「仁德糖廠」及「東西
      向快速道路」之相對位置圖，並查訪仁德糖廠正門前道路
      設置監視錄影器有無留存九十九年一月八日至九日之監視
      錄影畫面一節，經覆稱：「該糖廠所有之監視器，資料保
      存期限只有五日，九十九年一月八日至九日的監視器資料
      已無保存」等語，有卷附該局九十九年三月二十四日南縣
      歸警偵字第０九九０００五一０三號函檢附加興營造公司
      工地現場相關位置圖可按（見原審卷第十三至十五頁），
      嗣經本院依職權通知證人乙○○於本院審理期日到庭作證
      前，先向加興營造公司工地附近之虎山國小查明有無校門
      對外道路之監視錄影資料，經查：「該校所裝設之監視器
      ，其拍攝位置僅照校內，校外及道路（至竊嫌查獲地）均
      無監視器」一節，亦有卷附證人乙○○當庭提出之職務報
      告一件可參（見本院卷第四三頁）。是以，證人戊○○、
      丙○○、乙○○之前揭證詞，僅可證明被告持有加興營造
      公司工地失竊之ㄇ字型鐵條三十六支之事實，然並無任何
      現場目擊證人或監視錄影紀錄可以證明被告確實前往案發
      現場下手行竊，加以警方亦未於竊案現場採得任何被告曾
      到過現場之跡證（如指紋或唾液），則以持有贓物之原因
      非僅行竊一途（如本案被告即稱係撿拾而來），諸如故買
      或收受贓物甚或侵占，其原因不一而定，尚不能單憑被告
      持有被害人加興營造公司上開失竊物品，遽認本件扣案物
      係被告所行竊。
（六）證人乙○○於本院審理時，另證稱：「（問：當時工地現
      場四周是否都有圍鐵絲網？）有；（問：鐵絲網旁邊的路
      燈，在案發當時是否也存在？）是；（問：夜間經過的時
      候，照片上所看到的路燈，是否都會打開？）會打開；（
      問：你剛才有提到，竊賊可能進入工地行竊的地方，請你
      具體說明是何地方？）（請證人標示）如照片二綠色鐵門
      跟鐵絲網圍籬的交接處地方，那邊的空隙間隔比較大，足
      以容納一個人的進出」等語（見本院卷第二七、二八、三
      十頁），證人丙○○於本院審理時，亦證稱：「（問：文
      賢路旁的工地事務所及材料廠，是否有保全人員？）整個
      工區有請保全人員，但晚上保全不在工地事務所，在橋下
      有設一個休息室；（問：工地事務所大門旁邊，有沒有路
      燈？）有；（問：工地事務所面臨文賢路一段那側，是否
      都有路燈？）文賢路上都有路燈；（問：工地事務所本身
      是否有照明設備？）有一個探照燈正對大門，其他兩盞屋
      簷二十瓦小燈。探照燈是晚上天黑開始開到早上天亮；（
      問：如果在半夜夜間的凌晨十分，從文賢路上是否就可以
      直接看到鐵條放置的位置？）可以，因為路燈都有開，從
      餘光可以看到那些鐵條放置的位置；（問：依照剛剛證人
      也就是員警乙○○證述，他稱辯護人今日所提出編號二照
      片所示，在工地綠色大門旁邊的鐵絲網圍籬，有一個較大
      的空隙，可以容納一個人進出，是否實在？）鐵門旁邊確
      實有一個空隙，可以容納一個人進出」等語（見本院卷第
      三一至三五頁）。準此，加興營造公司之工地外圍使用鐵
      絲網圍籬與路面作間隔，且工地綠色大門口旁邊有一較大
      空隙可容納一個人進出，然以案發現場工地均有路燈照明
      ，且於夜間亦有探照燈正對大門口照射，可徵該工地於夜
      間應該是明亮可辨，又該工地於夜間有僱請保全人員值班
      看顧，且依證人丙○○所述「因為路燈都有開，從文賢路
      上用餘光可以看到那些鐵條放置的位置」，故以該工地當
      時四周環境如此明亮且無任何遮蔽物，被告是否能毫無疑
      慮進入工地內竊取扣案鐵條，已有可疑；參以，若被告前
      往工地竊取鐵條，以扣案之ㄇ字型鐵條數量達三十六支，
      每支重約一點五公斤，若是獨自一人前往偷竊勢必要來回
      走動數次，始可將置放於工地內之鐵條竊取離去，則被告
      是否有甘冒被保全人員或工地內人員發現之風險，而為本
      案竊盜犯行，亦有可疑；況且，扣案之ㄇ字型鐵條三十六
      支，總重達五十四公斤，有卷附贓物認領保管單可憑（見
      警卷第十四頁），倘依公訴意旨所指被告於偷竊後，以腳
      踏車後載之方式離去，此與一般竊盜之行為人，無不希冀
      竊取得手後，迅速逃離案發現場，以躲避被害人或員警查
      緝等情，顯不相符，從而，單憑證人乙○○及丙○○前揭
      證述之詞，亦無從據以認定被告之本案竊盜犯行。
（七）雖被告於警詢中先辯稱扣案之ㄇ字型鐵條三十六支係其工
      作之工地主任所交付云云，嗣於偵查中及本院審理時改稱
      上開扣案物，係伊於在台八十六線下的文賢路交叉處路邊
      所拾獲云云，其前後所辯否認犯罪所持之辯解，固屬前後
      不一而不能成立，然揆諸前揭最高法院判決意旨，仍非有
      積極證據可以證明其犯行，不能遽為被告有罪之認定，是
      以，被告上開互有歧異之供述，仍不得即認被告確有公訴
      人所指之竊盜犯行。
五、綜上所述，被告上開供詞，是否俱與實情不符而全然不可採
    信，並非無疑，自難僅憑被告持有被害人加興營造公司失竊
    之ㄇ字型鐵條三十六支，即遽對被告以刑法第三百二十條第
    一項之竊盜罪名相繩。縱認被告前開否認犯罪事實所持之辯
    解，均不可採信，仍非有積極證據可以證明其犯罪行為，不
    能遽為有罪之認定，業如前述，故本件依檢察官所舉之證據
    及本院調查證據之所得，難以認定被告涉犯本案竊盜犯行，
    從而，對於聲請意旨指訴被告涉犯竊盜罪嫌之事實，仍有合
    理懷疑之處，而不能確信為真實，揆諸前開說明，應認被告
    犯罪，尚屬不能證明。原審以檢察官聲請簡易判決處刑所陳
    意旨為由，遽認被告所為構成竊盜犯行，在推論上未依罪疑
    為輕法則詳為推求，稍嫌速斷，亦有違前述最高法院所揭櫫
    之嚴格證明法則與無罪推定原則之意旨，容有未洽。被告提
    起本件上訴，自屬有理由，應由本院將原判決撤銷改判，並
    依法為被告無罪之諭知，以昭審慎。
六、至於被告坦承扣案之ㄇ字型鐵條三十六支，係伊拾得云云，
    然刑法第三百三十七條侵占遺失物罪與同法第三百二十條第
    一項竊盜罪，二者構成要件不同，為截然不同之二事，要無
    事實同一之可言，而不得變更起訴法條，故被告此部分所為
    ，是否另涉犯侵占罪嫌，應由檢察官另為適法之處理，附此
    敘明。
七、末按對於簡易判決之上訴，準用刑事訴訟法第三編第一章及
    第二章之規定，管轄第二審之地方法院合議庭受理簡易判決
    上訴案件，應依通常程序審理，其認案件有刑事訴訟法第四
    百五十二條之情形者，應撤銷原判決，逕依通常程序為第一
    審判決，此有法院辦理刑事訴訟簡易程序案件應行注意事項
    第十四項之規定可資參照。本件被告既經本院認應為無罪判
    決之諭知，顯不合刑事訴訟法第四百四十九條所定得以簡易
    判決處刑之案件，爰依同法第四百五十二條之規定，逕依通
    常程序為第一審判決，併此敘明。
據上論斷，應依刑事訴訟法第四百五十五條之一第三項、第三百
六十九條第一項前段、第四百五十二條、第三百六十四條、第三
百零一條第一項，判決如主文。
本案經檢察官丁○○到庭執行職務。
中    華    民    國    99    年    6     月    23    日
                    刑事第三庭  審判長法  官  張銘晃
                                      法  官  黃翰義
                                      法  官  徐文瑞
以上正本證明與原本無異。
如不服本判決，應於收受送達後十日內向本院提出上訴書狀（應
附繕本）。
                                      書記官  鄭梅君
中    華    民    國    99    年    6     月    23    日

司法院資訊處製作；財團法人民間司法改革基金會備份。
